【裁判字號】    89,台上,4026
【裁判日期】    890713
【裁判案由】    過失致人於死
【裁判全文】
最高法院刑事判決                              八十九年度台上字第四○二六號
    上訴人  台灣高等法院台中分院檢察署檢察官
    被  告  甲○○
右上訴人因被告過失致人於死案件，不服台灣高等法院台中分院中華民國八十七年三
月二十六日第二審判決（八十七年度交上訴字第七○號，起訴案號：台灣台中地方法
院檢察署八十六年度偵字第五八九一號），提起上訴，本院判決如左：
    主  文
原判決撤銷，發回台灣高等法院台中分院。
    理  由
本件原判決認定被告甲○○係良昱貨運有限公司之司機，為從事駕駛業務之人。於民
國八十六年二月二十八日上午九時四十分許，駕駛車牌號碼ＨＴ－七八五號營業大貨
車執行業務，而沿台中縣沙鹿鎮○○路，由東往西方向行駛，途經該鎮○○路與中山
路路口時，應注意左轉彎時，應行至交岔路口中心處左轉；且應注意車前狀況，隨時
採取必要之安全措施，依當時情形，並無不能注意之情事，上訴人竟未駛至該路口之
中心線，即開始左轉。適有疏未注意車前狀況，亦未戴安全帽之王水駕駛車牌號碼Ｓ
ＰＰ－七○九號輕機車，後載亦未戴安全帽之乃妻洪金蓮，沿台中縣沙鹿鎮○○路由
南往北行駛，亦進入該交岔路口，致甲○○發覺王水之機車，而欲煞避時，已來不及
，其大貨車前保險桿碰撞王水所駕駛之機車，致王水夫妻人車倒地。王水、洪金蓮二
人因此受有顱內出血之傷害，經送醫後，洪金蓮於八十六年二月二十八日下午三時二
十分許；王水延至八十六年三月一日六時十五分許，在台中縣沙鹿童綜合醫院先後不
治死亡等情。因而撤銷第一審判決，改判仍論處上訴人從事業務之人，因業務上之過
失致人於死罪刑。固非無見。
惟查，(一)、原判決認定上訴人駕駛大貨車未達交岔路口中心線，即開始左轉，致被害
人王水煞避不及而發生擦撞肇事，因認上訴人應負過失責任。但由卷附現場照片所示
（見相驗卷第十六頁），上訴人大貨車於肇事時已進入而停在中山路與長春路交岔口
之區域內，即所謂馬路中心，企圖左轉彎；警局製作之肇事現場圖亦同此記載（見同
上卷第十三頁），此種情形能否謂上訴人未達該路口中心線即開始左轉，原審未函請
有關機關鑑定，亦未詳細說明其理由，即逕認上訴人違規搶先左轉肇事，尚嫌率斷。
又上訴人一再辯稱，伊當時見綠燈而駛動貨車欲左轉至中山路，但王水之機車闖紅燈
擦撞上伊貨車云云，倘屬無訛，似咎在王水；且當時上訴人縱未至路口中心線即行左
轉彎，究與發生本件事故有無相當因果關係，仍非無疑。且如該王水確有闖紅燈行駛
之違規，其肇事責任較重，亦關係上訴人過失責任輕重之問題，原審對此未細調查、
審究，尚嫌未盡調查能事。(二)、汽車駕駛人，無駕駛執照駕車肇事，因而致人受傷或
死亡，依法應負刑事責任者，加重其刑至二分之一，道路交通管理處罰條例第八十六
條第一項定有明文。本件上訴人於警訊時陳稱，伊有駕照。但其所持之駕照是否領用
得以駕駛營業大貨車之駕照﹖偵、審中均未詳予調查審認，此與法律之適用有關，亦
屬調查未盡。上訴人上訴意旨，指摘原判決不當，非無理由，應認有撤銷發回更審之
原因。
據上論結，應依刑事訴訟法第三百九十七條、第四百零一條，判決如主文。
中      華      民      國    八十九    年      七      月     十三     日
                              最高法院刑事第八庭
                                  審判長法官  吳  雄  銘
                                        法官  池  啟  明
                                        法官  石  木  欽
                                        法官  郭  毓  洲
                                        法官  吳  三  龍
      右正本證明與原本無異
                                              書  記  官
中      華      民      國    八十九    年      七      月     十七     日


司法院資訊處製作；財團法人民間司法改革基金會備份。
